【裁判字號】    97,易,215
【裁判日期】    970620
【裁判案由】    詐欺
【裁判全文】
臺灣新竹地方法院刑事判決               97年度易字第215號
公  訴  人  臺灣新竹地方法院檢察署檢察官
被      告  乙○○
                    國民
上列被告因詐欺案件，經檢察官聲請簡易判決處刑（95年度偵字
第2446號），本院改依通常程序判決如下：
    主  文
本件免訴。
    理  由
一、按案件曾經判決確定者，應諭知免訴之判決；且此免訴判決
    ，得不經言詞辯論為之，刑事訴訟法第302 條第1 款、第30
    7 條分別定有明文。又訴訟法上所謂一事不再理之原則，關
    於實質上一罪或裁判上一罪，亦均有其適用，最高法院60年
    臺非字第77號著有判例可資參照。
二、本件聲請意旨略以：被告乙○○明知真實姓名、年籍不詳之
    人，欲利用其渣打國際商業銀行股份有限公司（原為新竹國
    際商業銀行，下稱渣打銀行）關西分行，帳號000000000000
    00號帳戶為人頭帳戶，依一般社會生活之通常經驗，本可得
    預見使用上開存摺、帳號之人可能將之作為不法收取他人受
    騙款項之用，竟基於幫助該真實姓名、年籍不詳之人詐騙金
    錢之不確定故意，於不詳時、地，將其於民國93年11月15日
    開戶之上開帳戶之存摺、提款卡、密碼交付該真實姓名、年
    籍不詳之人。嗣該真實姓名、年籍不詳之人意圖為自己不法
    之所有，於96年5 月5 日凌晨1 時許，趁甲○○在其位於臺
    北市○○區○○路3 段74巷35弄3 號2 樓家中上網時，於豆
    豆聊天室與人聊天時，向甲○○詐稱欲援交（聲請書誤載為
    ：以手機簡訊向甲○○恫稱其損壞老闆之機器須賠償，如不
    匯款，會對其不利），致甲○○陷於錯誤，依其指示，將新
    臺幣（下同）18萬元匯入上開被告乙○○帳戶中，旋遭提領
    一空，嗣甲○○發現受騙而報警循線查獲上情，因認被告涉
    犯刑法第339 條第1 項、第30條之幫助詐欺罪嫌等語。
三、經查：
（一）被告乙○○已預見將自己之金融機構帳戶存摺、印章、提
      款卡連同密碼提供他人使用，因該帳戶所有人名義與實際
      使用者不同，使用者即可藉此躲避員警追查，作為恐嚇取
      財之犯罪工具；且現今一般金融機構帳戶之申請甚為簡易
      方便，如係基於正當用途而有使用帳戶之必要，通常需用
      人得以自己名義申請辦理即可，本無借用他人帳戶掩飾資
      金流向之必要，若有使用他人帳戶之必要，應可預見係欲
      供犯罪之用。被告乙○○在其帳戶縱被用於犯罪亦不違背
      其本意之下，竟基於幫助他人涉犯恐嚇取財罪行之不確定
      故意，於民國96年5 月3 日，在新竹縣南寮漁港，以新臺
      幣（下同）1 千5 百元之代價，將其所申辦之華南商業銀
      行竹北分行第000000000000號帳戶之存摺、提款卡，租借
      予不詳姓名年籍之成年人，並告以提款卡密碼。嗣該不詳
      姓名年籍之成年人所屬犯罪集團成員，即基於意圖為自己
      不法所有之概括犯意，於96年5 月6 日，撥打電話予張竣
      傑，對其恫稱：已知悉其年籍資料，如不匯款，會對其不
      利等語，致張竣傑心生恐懼，遂依該恐嚇集團成員之指示
      ，匯款新臺幣（下同）2,973 元至乙○○所提供之上開帳
      戶；同日（5 月6 日），又以簡訊對蔡秉儒恫稱：「你行
      動電話不要登記你的名字、地址，電話我丟徵信社去查，
      查到你地址直接找你家人處理，你家不要養大養小，抓到
      一個直接送到山頭活埋」、「事情不處理沒關係，我這套
      系統發250萬元申請下來，今天因為你出了什麼問題我就
      直接去你家，找你家人要250萬元，拿不出來的話，直接
      送你家人上山」等語，致蔡秉儒心生恐懼，遂依照指示在
      臺北市○○區○○路3段27號7-11便利商店，匯款29,983
      元至乙○○上開帳戶內，該犯罪集團成員即以此方式連續
      恐嚇取財得手，被告涉犯幫助恐嚇取財案件，業經臺灣高
      等法院臺中分院於97年3月27日以96年度上易字第2133號
      判決判處有期徒刑4月，並於97年3月27日判決確定等情，
      有上開判決及臺灣高等法院被告前案紀錄表等各1份在卷
      可按。
（二）本件被告乙○○於本院訊問中坦承於96年5 月3 日或5 月
      4 日晚間某時，在新竹縣南寮漁港，將華南銀行竹北分行
      第000000000000號帳戶、渣打銀行關西分行，帳號000000
      00000000號帳戶及第一銀行帳戶存摺、提款卡及密碼，以
      每帳戶1 千5 百元之代價，租借予不詳姓名年籍之成年人。
      故被告乙○○幫助詐欺取財犯行，事證明確，犯行堪以認
      定。
（三）被告1 次出售上開帳戶行為，幫助犯罪集團恐嚇或詐騙上
      開被害人張竣傑、蔡秉儒及甲○○，係一行為觸犯幫助恐
      嚇取財及幫助詐欺取財罪，為異種想像競合犯，是被告為
      上開幫助恐嚇取財、幫助詐欺取財犯行，核屬想像競合犯
      之裁判上一罪關係，從而，本案起訴之幫助詐欺取財犯行
      ，應認為上開合法確定之刑事判決效力所及，依照首揭之
      規定、說明，本件爰不經言詞辯論，逕為諭知免訴之判決
      。
四、據上論斷，依刑事訴訟法第452條、第302條第1款、第307條
    ，判決如主文。
中    華    民    國    97    年    6     月    20    日
                    刑事第二庭  審判長法  官  汪漢卿
                                      法  官  蔡川富
                                      法  官  李毓華
以上正本證明與原本無異。
如不服本判決應於收受本判決後10日內向本院提出上訴書狀，上
訴書狀應敘述具體理由。上訴書狀未敘述上訴理由者，應於上訴
期間屆滿後20日內補提理由書狀於本院 (均須按他造當事人之人
數附繕本 )「切勿逕送上級法院」。
中    華    民    國    97    年    6     月    20    日
                                      書記官  陳美利


司法院資訊處製作；財團法人民間司法改革基金會備份。
